【裁判字號】    95,交抗,190
【裁判日期】    950330
【裁判案由】    違反道路交通管理處罰條例
【裁判全文】
臺灣高等法院交通事件裁定             95年度交抗字第190號
抗  告  人
即受處分人  甲○○
上列抗告人因違反道路交通管理處罰條例案件，不服台灣板橋地
方法院，中華民國95年2月6日所為裁定（94年度交聲字第1794號
），提起抗告，本院裁定如下：
    主  文
抗告駁回。
    理  由
一、原審裁定意旨略以：
  (一)本件異議人即受處分人甲○○駕駛車牌號碼F9—3165號自用
    小客車，於民國94年6月4日15時26分許 ，在台8線省道15.5
    公里處，因行車速度達時速78公里，而該處速限為時速50公
    里，計超速28公里，為臺中縣警察局和平分局執勤員警當場
    製單舉發。嗣異議人依限於94年6月7日提出申訴，經原處分
    機關函請舉發單位查證結果，認上開違規屬實，原處分機關
    乃依道路交通管理處罰條例第40條第1 項規定裁處罰鍰新臺
    幣1,900元，並依同條例第63條第1項第1款（漏引第1款）規
    定記違規點數1點等情 ，有舉發違反道路交通管理事件通知
    單、申訴書 、交通部公路總局臺北區監理所94年6月13日北
    監自字第0941009419號函、94年7月7日北監自字第09410111
    87號函、94年7月26日北監自字第0946025214號函 、臺中縣
    警察局和平分局94年7月1日中縣和警交字第0940021829號函
    、94年7月20日中縣和警交字第0940005563 號函等影本、違
    反道路交通管理事件裁決書附卷可稽（見原審卷第7-1 、12
    、13、15、17、18、38頁），並有證人即本件執勤員警劉惠
    金於原審訊問時之證述可證（見原審卷第45至47頁）。
  (二)按：應經檢定之法定度量衡器，未經檢定合格者，不得為計
    量使用或備置，度量衡法第20條前段固定有明文。而關於法
    定度量衡器檢定、檢查之種類及範圍等，同法第18條明文規
    定係由主管機關另以辦法定之。主管機關依上開法律授權所
    訂定之「度量衡器檢定檢查辦法」（93年12月29日修正），
    其就「應經檢定之法定度量衡器」之種類及範圍設有列舉式
    規定，然僅將「雷達測速儀」列屬應經檢定之法定度量衡器
    ，目前尚未將可攜式「雷射測速儀」一併列入，此觀該辦法
    第3條第1項各款規定甚明。再原審另函請主管機關即經濟部
    標準檢驗局釋示，其函覆亦謂： 依度量衡檢定檢查辦法第3
    條第1項（漏引第1項）第7款規定 ，「雷達測速儀」係屬應
    經檢定之法定度量衡器，依規定於使用前應送該局委託代施
    檢定單位檢定合格後始得使用，且經檢定合格者，均於器具
    明顯處附加檢定合格印證，並發給檢定合格證書以茲證明；
    至於「雷射測速儀」，目前尚未列屬應施檢定項目，爰不屬
    度量衡法第20條所定應經檢定之法定度量衡器，此有該局94
    年11月8日經標四字第09400132480號函1件在卷足參（見原
    審卷第54頁）。是依目前法令規定，本件執勤員警使用之雷
    射測速儀，非屬應經檢定之法定度量衡器，主管機關並無辦
    理該等儀器檢定作業之法律依據，從而，該等儀器自無須且
    無從於使用前送請經濟部標準檢驗局委託單位進行檢定。又
    雖行政機關依其職權所調查之證據，倘係藉由科學儀器取得
    之證據資料，其前提須以該科學儀器具有相當之客觀精確性
    ，所取得之資料始具有證據價值之可言，此乃事物當然之理
    ；惟就本件執勤員警使用之雷射測速儀而言，現行法制既無
    應經主管機關檢定或須依其他法定程序始可取得度量衡器適
    格性之規定，已如前述，則其客觀精確性之證明，即無須必
    以主管機關之檢定合格證明或其他特定之證據方法始足當之
    ，倘於綜合調查一切證據資料後，認上開科學儀器之客觀精
    確性並無疑慮者，自得將該儀器所測得之證據資料採為認定
    事實之依據。本件執勤員警持以施測之雷射測速儀（型號：
    雷射000－0000-0000），係依照一定標準測試程序進行鑑定
    ，經鑑定合格後始能出廠，出廠後並由服務廠商鼎盛資科股
    份有限公司派員定期維修保養，有臺中縣警察局和平分局94
    年11月28日中縣和警交字第0940009347號函附之經我國駐英
    台北代表處認證之出廠證明、鑑定報告書、上開文件之中譯
    本 、鼎盛資科股份有限公司客戶服務部服務單等影本各1件
    存卷可憑（見原審卷第57至90頁）。而本件執勤員警劉惠金
    於現場施測過程中並無任何機器異常現象，劉惠金測得異議
    人超速後，仍有使用同一台雷射測速儀繼續執行交通勤務，
    陸續也有測得其他駕駛人超速，並未遭其他被舉發人質疑該
    雷射測速儀之正確性等情，均據證人劉惠金於原審到庭結證
    屬實（見原審卷第46、47頁）。另參以異議人到庭亦供承其
    當時確有超速行駛無訛（惟辯稱車速約時速60公里，而非警
    員測得之時速78公里）（見原審卷第48頁）。綜上事證，足
    認本件執勤員警使用之雷射測速儀，其客觀精確性應屬可信
    ，原處分機關憑以認定異議人有超速行駛之違規事實，洵屬
    有據。
  (三)綜上所述，本件異議人駕駛汽車，於規定最高時速50公里之
    路段，行車速度達時速78公里，有超速28公里之違規行為，
    俱臻明確。舉發單位之執勤員警當場製單舉發，經異議人依
    限到案提出申訴，原處分機關依道路交通管理處罰條例第40
    條第1項、 違反道路交通管理事件統一裁罰基準表之規定，
    裁處罰鍰新臺幣1,900元， 並依同條例第63條第1項第1款規
    定（漏引第1款）記違規點數1點，洵無違法或不當之處。而
    駁回異議人之聲明異議。
二、核原審之裁定，並無不合。抗告人徒憑其個人臆測，並以執
    勤員警無法提出原廠校正證明為由，質疑本件雷射測速儀之
    施測結果，難認有理。是抗告人仍執陳詞指摘原審裁定不當
    云云，為無理由，應予駁回。
據上論結，應依道路交通案件處理辦法第26條，刑事訴訟法第41
2條，裁定如主文。
中    華    民    國    95    年    3     月    30    日
                  交通法庭審判長法  官  林堭儀
                                法  官  蔡明宏
                                法  官  陳憲裕
以上正本證明與原本無異。
不得再抗告。
                                書記官  劉育妃
中    華    民    國    95    年     3    月    31    日


司法院資訊處製作；財團法人民間司法改革基金會備份。
